【裁判字號】    99,訴,1172
【裁判日期】    991124
【裁判案由】    妨害性自主罪
【裁判全文】
臺灣臺中地方法院刑事判決              99年度訴字第1172號
公  訴  人  臺灣臺中地方法院檢察署檢察官
被      告  00000000-.
選任辯護人  楊承彬律師
上列被告因家庭暴力防治法之妨害性自主案件，經檢察官提起公
訴（98年度偵續一字第41號），本院判決如下：
    主      文
0000-0000-0 對未滿十四歲之女子犯強制性交罪，處有期徒刑捌
年。
    事實及理由
壹、犯罪事實：
    0000-0000-0 （真實姓名年級詳卷，下稱甲男）係0000-000
    0 （民國93年8 月生，真實姓名、年籍詳卷附性侵害案件真
    實姓名與代號對照表，下稱乙女）之叔叔，與乙女間具有家
    庭暴力防治法第3 條第4 款所定之家庭成員關係。甲男於96
    年12月1 、2 日其中1 日之某時，明知乙女為甫滿3 歲之幼
    女，竟仍基於對未滿14歲之女子為強制性交之犯意，將乙女
    帶至其開設位於臺中縣某處（地址詳卷）之機車行2 樓房間
    內，將乙女之衣服、褲子脫下，以手摀住乙女嘴巴後，致乙
    女恐懼不敢反抗、呼救，強行親吻乙女嘴巴、鼻子、陰道，
    以手指插入乙女陰道後，再以生殖器插入乙女陰道，以上揭
    違反乙女意願之方式，對乙女為性交行為1 次得逞，後因乙
    女陰道疼痛向甲男稱：好痛、不要再用了等語，並將甲男推
    開，甲男始停止為性交之行為。嗣於當日晚上，乙女之母00
    00-0000A（真實姓名年籍詳對照表，下稱丙女）為乙女洗澡
    時，乙女表示下體疼痛，丙女查看後發現乙女下體紅腫，丙
    女誤以為乙女尿道感染而不以為意。然乙女於96年12月3 日
    至幼稚園（地址詳卷）上課時，向幼稚園老師古００（真實
    姓名年籍詳卷）反應其尿尿之地方疼痛，古００檢視後亦發
    現乙女下體紅腫，經古００於翌日詢問乙女原因，乙女告以
    ：在山下阿公家睡覺時，有人脫伊褲子，用大公雞撞伊尿尿
    的地方等語。古００發覺有異，旋告知丙女上情，丙女於同
    日帶乙女至澄清綜合醫院中港分院（下稱澄清中港分院）檢
    查，惟因乙女哭鬧不已，當天因而未進行婦產科之內診檢查
    。丙女返家後為乙女洗澡時，詢問乙女何人將其尿尿地方弄
    痛，乙女答係叔叔所為等語，丙女始知上情。經丙女向乙女
    之父00000000B 、祖父00000000C （真實姓名年級均詳對照
    表，下稱丁男、戊男）反應上情，丁男、戊男指責丙女無憑
    無據不要亂講，丙女復因不諳法律程序，故未報警處理。嗣
    丙女為保護乙女，將乙女帶回娘家居住，又恐甲男對乙女再
    為侵害行為，遂於97年3 月31日帶同乙女至澄清綜合醫院中
    港分院（下稱澄清中港分院）進行驗傷，經醫院社工人員主
    動通報臺中縣政府社會處（下稱社會處），社會處協助丙女
    以乙女法定代理人身分對甲男提出通常保護令之申請，始查
    獲上情。
貳、認定犯罪事實所憑證據及理由：
  一證據能力部分：
    本案被告甲男及辯護人就被害人乙女、丙女之警詢及偵訊筆
    錄，及澄清中港分院98年5 月21日診斷證明書，認均屬傳聞
    證據，無證據能力。本院判斷如下：
    (一)按被告以外之人於審判外之言詞或書面陳述，除法律有規
      定者外，不得作為證據，刑事訴訟法第159 條第1 項定有
      明文；而所謂法律有規定者，即包括同法第159 條之1 至
      之1 所規定傳聞證據具有證據能力之例外情形；故如欲採
      被告以外之人於審判外之言詞，如警詢或偵查中之陳述為
      證據時，必須符合法律所規定之例外情形，方得認其審判
      外之陳述有證據能力（最高法院97年度臺上字第4488號判
      決意旨參照）。又按被告以外之人於檢察事務官、司法警
      察官或司法警察調查中所為之陳述，與審判中不符時，其
      先前之陳述具有較可信之特別情況，且為證明犯罪事實存
      否所必要者，得為證據，刑事訴訟法第依刑事訴訟法第15
      9 條之2 定有明文，而該條所謂「具有較可信之特別情況
      」，係指證人於司法警察調查中所為之陳述，與審判中不
      符，而其先前之陳述，從客觀上之環境或條件等情況加以
      觀察，有足以取代審判中交互詰問之可信性保證者而言。
      證人所為之先前陳述，相較於審判中之陳述，是否具有更
      可信之特別情況，應依其陳述時外部之客觀情況觀之（最
      高法院94年度臺上字第629 號、96年度臺上字第5979號判
      決參照）。被害人乙女於本院審理時到庭作證，其於本院
      審理時之證述，與97年4 月8 日警詢中之陳述有所出入。
      另經檢察官於偵查中勘驗警詢錄音帶，製有勘驗筆錄可參
      〔見臺灣臺中地方法院檢察署97年度偵字第14195 號卷（
      下稱偵卷）第50至59頁〕，乙女之警詢筆錄之記載顯較為
      簡略，且與勘驗筆錄略有不符，未能展現乙女於警詢時陳
      述之全貌，實難認乙女之警詢筆錄具有較可信之特別情狀
      ，是乙女之警詢筆錄無證據能力。然乙女之警詢錄音勘驗
      譯文，係檢察官依刑事訴訟法第212 條進行勘驗而製作之
      筆錄，自有證據能力。
    (二)按法院於審判期日的調查證據程序，關於犯罪事實之調查
      與證明，只能以刑事訴訟法准許之法定證據方法（如被告
      之供述、人證、鑑定、文書、勘驗）為之。而告訴人（或
      被害人）係向司法警察機關或偵查機關申告犯罪事實而要
      求訴追之人，其於我國刑事訴訟法中，並非法定列舉之獨
      立證據方法，若以告訴人所陳親身經歷之被害經過，作為
      認定犯罪事實之依據時，乃居於證人之地位，亦即其證據
      方法為證人，必須踐行有關證人之證據調查程序，除非其
      有依法不得令其具結之情形，否則事實審法院應命其具結
      ，若依法應具結而未具結時，該告訴人有關被害事實之陳
      述，無證據能力，法院不得援其陳述作為判決之基礎（93
      年度臺上字第5964號判決參照）。又除有不得令其具結之
      法定事由外，證人應命具結，刑事訴訟法第186 條前段定
      有明文。又對於不命具結之證人，應告以當據實陳述，不
      得匿、飾、增、減，同法第187 條第2 項亦有明文規定。
      若認係屬證人，應命其具結，倘有對之應不命具結者，亦
      應告以當據實陳述，不得匿、飾、增、減，其所踐行之程
      序方稱適法。如未於訊問前或訊問後命其具結，或對不命
      具結之人未告以當據實陳述，不得匿、飾、增、減，又未
      說明不得命其具結之原因，仍踐行證據調查程序，並遽行
      採取該項證言資為裁判之基礎，自亦不能謂非違法（最高
      法院87年度臺上字第2021號、94年度臺上字第4083號判決
      意旨參照）。依前揭判決意旨，本案被害人乙女、丙女、
      乙女之父00000000B （真實姓名年籍詳對照表，下稱丁男
      ）之陳述應為證人之證據方法，且乙女、丙女及丁男於檢
      察官偵查時，係就乙女被侵害之經過及丙女、丁男案發後
      發現之過程而為陳述，屬證人之證據方法，依法自應令其
      具結，對於不令具結之證人（未滿16歲之乙女），應告以
      當據實陳述，不得匿、飾、增、減。然觀諸證人乙女97年
      8 月19日檢察官偵訊筆錄、丙女98年1 月16日、98年5 月
      19日、98年6 月18日、98年7 月28日、丁男97年10月22日
      檢察官偵訊筆錄〔見偵卷第26至31頁、第47至49頁、第65
      頁、臺灣臺中地方法院檢察署98年度偵續字第169 號卷（
      下稱偵續卷）第15至16頁、第33頁、第43至45頁〕，檢察
      官並未於訊問前或後命證人乙女、丙女、丁男具結，或雖
      不命具結，亦未告以當據實陳述，不得匿、飾、增、減，
      又未說明不得命其具結之原因，其證據之調查難認適法，
      自無證據能力。
    (三)次按被告以外之人於偵查中向檢察官所為之陳述，除顯有
      不可信之情況者外，得為證據，刑事訴訟法第159 條之1
      第2 項定有明文。檢察官在偵查中對被告以外之人所為之
      偵查筆錄，性質上屬傳聞證據，惟刑事訴訟法規定檢察官
      代表國家偵查犯罪、實施公訴，依法其有訊問被告、證人
      及鑑定人之權，證人、鑑定人並須具結，而實務運作時，
      檢察官偵查中向被告以外之人所取得之陳述，原則上均能
      遵守法律規定，不致違法取供，其可信度極高。職是，被
      告以外之人前於偵查中已具結而為證述，除反對該項供述
      得具有證據能力之一方，已釋明「顯有不可信之情況」之
      理由外，不宜遽指該證人於偵查中之陳述不具證據能力。
      證人丙女於97年8 月19日檢察官偵訊筆錄、古００、高清
      添於98年6 月18日檢察官偵訊筆錄、乙女之祖父00000000
      C （真實姓名年籍詳對照表，下稱戊男）98年1 月16日、
      98年7 月28日檢察官偵訊筆錄（見偵卷第29至32頁、第47
      至49頁、第62至64頁、偵續卷第31至34頁、第43、44頁）
      ，均係檢察官令渠等以證人身分具結後所為之證述，有各
      該證人結文附卷可稽（見偵卷證物袋、偵卷第32頁、偵續
      卷第34、35、46頁），被告及辯護人均未提及檢察官在訊
      問時有不法取供之情形，亦未釋明上開證人之證述有何顯
      不可信之情況，依上開規定，上開證人在檢察官面前之證
      述筆錄，自得作為本案證據使用。
    (四)又被告以外之人於審判外向法官所為之陳述，得為證據，
      刑事訴訟法第159 條之1 亦有明文。丙女於本院98年度婚
      字第95號離婚事件審理時法官面前之供述筆錄，均係其於
      審判外基於原告身分向法官所為之陳述，依前開規定，亦
      得作為本案證據使用。
    (五)刑事訴訟法第159 條之4 第2 款所稱從事業務之人於業務
      上或通常業務過程所須製作之紀錄文書、證明文書，因係
      於通常業務過程不間斷、有規律而準確之記載，且大部分
      紀錄係完成於業務終了前後，無預見日後可能會被提供作
      為證據之偽造動機，其虛偽之可能性小，除非該等紀錄文
      書或證明文書有顯然不可信之情況，否則有承認其為證據
      之必要。醫院診斷證明書係病患就診或就醫，醫師就其診
      斷治療病患結果，所出具之證明書。醫師法第17條規定，
      醫師如無法令規定之理由，不得拒絕診斷書之交付。醫師
      係從事醫療業務之人，病患如純為查明病因並以接受治療
      為目的，而到醫療院所就醫診治，醫師於例行性之診療過
      程中，對該病患所為醫療行為，於業務上出具之診斷書，
      屬於醫療業務上或通常醫療業務過程所製作之證明文書，
      自該當於上開條款所指之證明文書。如為特定之目的（如
      訴訟之用）而就醫，醫師為其診療，應病患之要求並出具
      診斷證明書，因其所記載之內容，具有個案性質，應屬被
      告以外之人於審判外之陳述，且不符上開條款所稱之特信
      性文書要件，自不得為證據。至94年2 月5 日修正公布前
      之性侵害犯罪防治法第9 條第1 項「醫院、診所對於性侵
      害犯罪之被害人，不得無故拒絕診療及開立驗傷診斷書」
      、第2 項「前項驗傷診斷書之格式，由中央衛生主管機關
      會同司法院、法務部共同訂定之」之規定（修正後移列為
      第10條第1 項、第3 項，並略作文字修正），依同法第6
      條、第6 條之1 （修正後第11條）等相關規定，係為防治
      性侵害犯罪及保護被害人權益，對於被害人驗傷及取證所
      為之特別規定，其依此項規定所製作之驗傷診斷書，應屬
      刑事訴訟法第159 條第1 項「法律有規定」之傳聞證據之
      例外，最高法院95年度臺上字第5026號判決可資參照。是
      卷附之有關乙女疑遭受性侵害，澄清中港分院97年3 月31
      日受理疑似性侵害事件驗傷診斷書1 紙，依前揭說明屬刑
      事訴訟法第159 條第1 項「法律有規定」之傳聞證據之例
      外，應有證據能力。至澄清中港分院０００醫師於98年5
      月21日開立之診斷證明書，其內容記載：「依據民國97年
      3 月31日疑似性侵害事件驗傷診斷證明書，病人之處女膜
      有舊裂痕於6點鐘方向，此外並無其他明顯外傷。」上開
      診斷證明書顯係參照97年3月31日疑似性侵害事件驗傷診
      斷證明書而開立，並非０００醫師直接對乙女身體傷勢看
      診所得之結果，為傳聞證據，依前開法律規定，不得作為
      證據使用。
    (六)測謊鑑定究竟有無證據能力，刑事訴訟法並無明文規定。
      惟實務上，送鑑單位依同法第208 條第1 項規定，囑託機
      關為測謊鑑定，受囑託機關就鑑定結果，以機關名義函覆
      原送鑑單位，該測謊鑑定結果之書面報告，即係受囑託機
      關之鑑定報告。而機關之鑑定報告，並不當然具有證據能
      力，若其形式上符合測謊基本程式要件，包括：經受測人
      同意配合，並已告知得拒絕受測，以減輕受測者不必要之
      壓力。測謊員須經良好之專業訓練與相當之經驗。測謊儀
      器品質良好且運作正常。受測人身心及意識狀態正常。測
      謊環境良好，無不當之外力干擾等要件，即得賦予證據能
      力。復按刑事訴訟法第206 條第1 項規定：「鑑定之經過
      及其結果，應命鑑定人以言詞或書面報告」，又法院或檢
      察官囑託相當之機關鑑定，準用第206 條第1 項之規定，
      同法第208 條亦有明文。是鑑定報告書之內容應包括鑑定
      經過及其結果。法院囑託鑑定機關為測謊鑑定時，受囑託
      之鑑定機關不惟應將鑑定結果函覆，並應將鑑定經過一併
      載明於測謊之鑑定報告書中。若鑑定報告書僅簡略記載鑑
      定結果而未載明鑑定經過，既與法定記載要件不符，法院
      自應命受囑託機關補正，必要時並得通知實施鑑定之人以
      言詞報告或說明。否則，此種欠缺法定要件之鑑定報告即
      難謂具有證據資格（最高法院97年度臺上字第123 號判決
      意旨參見）。本案偵查卷所附之法務部調查局測謊報告書
      （見偵卷第13頁），係該局受臺灣臺中地方法院檢察署檢
      察官囑託對被告實施測謊鑑定後所出具之書面報告。查前
      述測謊鑑定係經受測人同意配合，已告知得拒絕受測，以
      減輕受測人不必要之壓力，測謊員吳家隆調查員具有良好
      之專業訓練與相當之經驗，測謊儀器品質良好且運作正常
      ，受測人身心及意識狀態均正常，測謊環境良好，無不當
      之外力干擾（見證物袋內測謊鑑定過程參考資料參照），
      形式上符合測謊基本程式要件；所測試之問題（詳見參考
      資料內第19頁）及其方法（控制問題法、混合問題法）亦
      具專業可靠性；前揭報告書所附測謊程序說明、測謊問卷
      、生理記錄圖復已載明鑑定之經過及其結果，核與法定記
      載要件相符，準此，前揭報告書自屬刑事訴訟法第206 條
      之鑑定報告（最高法院98年度臺上字第2345號判決意旨參
      照），依同法第159 條第1 項之除外規定，得為證據。
    (七)另按被告以外之人於審判外之陳述，雖不符刑事訴訟法第
      159 條之1 至第159 條之4 之規定，而經當事人於審判程
      序同意作為證據，法院審酌該言詞陳述或書面陳述作成時
      之情況，認為適當者，亦得為證據。當事人、代理人或辯
      護人於法院調查證據時，知有第159 條第1 項不得為證據
      之情形，而未於言詞辯論終結前聲明異議者，視為有前項
      之同意，刑事訴訟法第159 條之5 定有明文。核其立法意
      旨在於傳聞證據未經當事人之反對詰問予以核實，原則上
      先予排除。惟若當事人已放棄反對詰問權，於審判程式中
      表明同意該等傳聞證據可作為證據；或於言詞辯論終結前
      未聲明異議，基於尊重當事人對傳聞證據之處分權，及證
      據資料愈豐富，愈有助於真實發見之理念，且強化言詞辯
      論主義，使訴訟程式得以順暢進行，上開傳聞證據亦均具
      有證據能力。查：本判決除上揭所述外，下列所引之被告
      以外之人於審判外所為之陳述及卷內其他書證（供述證據
      部分），查無符合同法第159 條之1 至之4 等前4 條之情
      形，檢察官、被告及其辯護人於本院準備程序中均表示對
      該等傳聞證據之證據能力均同意有證據能力，並於本院審
      理時並未就卷內其他證據資料之證據能力有所爭執，且迄
      本院言詞辯論終結前，均未主張有刑事訴訟法第159 條第
      1 項不得為證據之情形，是應認已同意卷內證據均得作為
      證據，且經本院審酌上開傳聞證據作成時，較無人情施壓
      或干擾，亦無不當取證之情形，認為以之作為本案之證據
      亦屬適當，是上揭傳聞證據自具有證據能力。
  二得心證之理由：
    (一)被告於本院審理時矢口否認有何妨害性自主之犯行，辯稱
      ：乙女不是伊帶的，乙女不常回來，告訴人之前幫乙女洗
      澡時，就發現乙女下體紅腫，去醫院檢查說是尿道炎，本
      件是丙女與丁男離婚後才提出告訴，告訴人是誣告伊云云
      。
    (二)本院之判斷：
      1.按證據之取捨、證明力之判斷及事實之認定，係屬事實
        審法院自由裁量判斷之職權，此項自由判斷職權之行使
        ，倘未違背經驗法則與論理法則，則不能任憑己意指摘
        為違法，而資為第三審上訴之適法理由。又證人之陳述
        有部分前後不符，究竟何者可採，法院本得依其自由心
        證予以斟酌，若其基本事實之陳述與真實性無礙時，仍
        非不得予以採信，非謂一有不符，即認其全部均為不可
        採納。又刑事實務上之對人指認，乃於案發後，經由證
        人（包括被害人共犯或目擊之第三人等）指證並確認犯
        罪行為人之證據方法。現行刑事訴訟法並無關於指認程
        序之規定，如何由證人正確指認犯罪行為人，自應依個
        案之具體情形為適當之處理。指認之程序，固須注重人
        權之保障，亦須兼顧真實之發現，以確保社會正義實現
        之基本目的。如證人陳述係出於親身經歷之見聞所為指
        認，並依法踐行調查程序後，綜合證人對事實之陳述及
        其於該事件中所處之地位等各項情況，足資認定其確能
        對被告觀察明白，認知被告行為之內容，該事後依憑個
        人之知覺及記憶所為之指認客觀可信，並非出於不當之
        暗示，亦未違悖一般日常生活經驗之定則或論理法則，
        又非單以證人之指認為被告論罪之唯一依據時，即非不
        得採為判決之基礎，最高法院95年度臺上字第7319號判
        決要旨可資參照。
      2.經查：
        乙女於97年4 月8 日警詢時，經警員以輔助娃娃詢問
          後陳稱：「（問：你怎麼去叔叔家？是媽媽帶你去叔
          叔家還是阿公家？）叔叔家。」、「（問：叔叔有沒
          有跟阿公住一起？）有。」、「（問：叔叔怎麼來帶
          你去摩托車的工廠那裡？）不是，他....他有摩托車
          ，他那邊是一個工廠的這邊。」、「（問：叔叔說要
          帶妳出去玩？還是說要買東西給妳吃？）帶我出去玩
          和買東西。」、「（問：是白天？早上還是下午？）
          下午。」、「你們去的第1 天還是第2 天？住阿公那
          邊？）第1 天。」、「（問：叔叔有買東西給妳吃嗎
          ？買什麼？）買雞腿。」、「（問：他把妳的褲子怎
          麼弄？）他脫....」、「（問：全部脫掉是不是？）
          對。」、「（問：衣服有沒有脫？）衣服就脫掉。」
          、「（問：衣服有沒有全部脫下來？）有啊。」、「            
          （問：你有沒有跟叔叔講說你不要幫我脫衣服？）沒
          有，他一直還是要用我。」、「（問：這個是你，這
          個是叔叔，叔叔怎麼弄？叔叔褲子脫一半對不對？衣
          服有沒有脫？）衣服也有脫掉。」、「（問：叔叔衣
          服全部脫光光，嗎？）嗯！」、「（問：叔叔衣服全
          部脫光光，對不對？）還有他的褲子全部脫光光。」
          、「（問；叔叔嘴巴有沒有親親妳的嘴巴？）有。」
          、「（問：親哪裡？）這裡。」「（問：還有親鼻子
          ？）對。」、「（問：還有親哪裡？）這裡《參照警
          詢筆錄記載，為乙女胸部》。」、「（問：這個都是
          在把妳衣服脫掉以後親的，對不對？）對。」、「（
          問：有沒有親這裡？《參照警詢筆錄記載，為乙女下
          體》？）有。」、「（問：然後有沒有摀妳的嘴巴？
          ）有。」、「（問：在脫衣服的時候把妳嘴巴摀起來
          對不對？）嗯。」、「（問：他怎麼把妳弄痛痛？）
          摸他。」、「（用手摸妹妹是不是？然後手指頭有沒
          有插進去？）有。」、「（問：再來叔叔把他抱起來
          對不對？）對。」、「（問：把妹妹抱起來用手指頭
          插是不是？）對。」、「（問：他怎麼弄？坐在床鋪
          上？）對。」、「（問：他怎麼弄？）他就....（警
          員：這是壞人的手手，用手手）一直用。」、「（問
          ：手指頭有沒有插進去？）有。」、「（問：有插進
          去？）插進去。」、「（問：妳會不會覺得痛痛的？
          ）會。」、「（然後呢？再來有沒有用小鳥鳥用妳尿
          尿的地方？）插進去。」、「（問：這個壞人的小鳥
          鳥有沒有插進妳尿尿的地方？）有，插進去。插在這
          邊。」、「（問：壞人用妳的嘴巴摀起來，他的小鳥
          有沒有用妳的雞雞？）有。」、「（問：那時候壞人
          的小鳥撞妳的雞雞嗎？一直撞嗎？）有。」、「（問
          ：有沒有很痛？）有。」、「（問：摀起來妳就不敢
          叫了對不對？）對。」、「（問：壞人用妳很多次嗎
          ？）沒有，一次。」、「（問：就那一次而已嗎？只
          有那一次？）對，那一次。」、「（問：叔叔用鳥鳥
          插妳雞雞的時候，妳有沒有叫說『不要』，還是把叔
          叔推開？）有，推開。」、「（問：妳有沒有跟叔叔
          說？）有，不要再用了。」、「（問：妳跟叔叔說好
          痛，不要再用了？）嗯。」、「（問：妳會不會覺得
          痛痛的？鳥鳥有沒有碰到雞雞？）有。」、「（問：
          那雞雞會不會痛痛的？）會。」、「（問：叔叔的鳥
          鳥有沒有插進去雞雞的地方？）有。」、「（問：雞
          雞會痛痛，有沒有紅紅腫腫的？）有。」、「（問：
          有沒有去看醫生，還是擦藥？誰幫妳擦藥？）擦藥，
          媽媽。」、「（問：妳被叔叔用鳥鳥摸雞雞後，會不
          會害怕？會不會痛痛？）會。」、「（問：然後呢？
          叔叔的鳥鳥有沒有黏黏的東西？）有。」、「（問：
          有沒有很多？）有。」、「（問：他有沒有拿衛生紙
          給妳擦？）有。」、「（問：叔叔鳥鳥的地方有黏黏
          的東西有沒有？）有。」、「（問：那他有沒有拿衛
          生紙擦一擦？）有。」、「（問：那他有沒有幫妳擦
          ？）有。」、「（問：擦完呢？）擦完那個衛生紙就
          丟掉了。」、「（問：丟到哪裡？廁所還是房間裡面
          的垃圾桶？）廁所。」、「（問：壞人那邊有廁所嗎
          ？）樓下有廁所。」、「（問：樓上有沒有廁所？）
          沒有。」、「（問：他跑到樓下要丟掉喔？）嗯。」
          、「（問：他那時候有沒有穿衣服？衣服先穿好再下
          去？）有。他就下去吃東西，我一個人在樓上。」、
          「（問：衛生紙丟在哪裡？）樓下的馬桶裡。」、「
          （問：妳有跟叔叔下去樓下嗎？妳有看到他丟馬桶還
          是垃圾桶？）馬桶。」、「（問：叔叔他自己穿好衣
          服，叔叔有沒有幫妳穿衣服？）有。」、「（問：爸
          爸帶妳去山下阿公阿媽家對不對？）對。」、「（問
          ：叔叔有沒有跟阿公阿媽住在一起？還是住摩托車工
          廠那裡？）摩托車工廠那裡。」、「（問：上面妳說
          叔叔用鳥鳥摸雞雞的事情是真的還是假的？）真的。
          」等語，有檢察官勘驗筆錄1 份可稽（見偵卷第50至
          59頁）。證人乙女於本院審理時證稱：「我小時候被
          帶到阿公家時，叔叔有摸我尿尿的地方，用手指頭摸
          ，沒有插入，我有說我會痛，他就沒有繼續摸；叔叔
          摸我時，沒有脫我衣服、褲子，也沒有脫自己的衣服
          ，叔叔沒有把手伸進褲子裡摸我尿尿的地方；叔叔是
          在他的摩托車房間內摸我，當時爸爸在家，阿公、阿
          媽不在家；被叔叔摸了之後，有跟媽媽講。我讀幼稚
          園時，有跟古老師說尿尿的地方被大公雞撞到，大公
          雞是右手小指頭（乙女手指輔助男娃娃右手小指），
          因為他指甲長長的，沒有剪指甲，像大公雞的手；大
          公雞沒有伸進去我尿尿的地方，他沒有把我褲子脫下
          來，直接用手指插尿尿的地方，但褲子沒有脫下來，
          隔著褲子插進尿尿的地方一點點，叔叔很用力插，會
          痛，有紅腫。」等語。（受命法官拆開男娃娃性器官
          予乙女辨識）他有用他的小鳥插我尿尿的地方，但我
          褲子沒有被脫下來，內褲也沒有被脫下，他的小鳥有
          插進我尿尿的地方一點點，被告用手指、小鳥插我尿
          尿的地方，時間約一下下，我有跟被告說我會痛，被
          告就沒有繼續摸，他的小鳥沒有像水的東西流出來，
          以前沒有別人用小鳥或手指插進我尿尿的地方；被告
          用手指插進我尿尿地方那天，爸爸陪我回家，我就跟
          媽媽說我尿尿的地方會痛，我沒有跟爸爸說叔叔摸我
          、用我的事，因為我跟媽媽說，爸爸也有聽到，今天
          開庭之前，媽媽沒有跟我說什麼，阿媽叫我先睡一下
          才會記清楚（見本院卷第99至102 頁）。依乙女上揭
          陳述內容觀之，其雖對遭受性侵害之細節陳述（如被
          告有無脫下其衣褲、被告生殖器插入其陰道後有無射
          精等）或有部分出入，但就被告曾於機車行房間內，
          以手指及生殖器插入其陰道，其陰道因而疼痛、紅腫
          等事項之陳述，則始終一致。乙女於警詢時未滿4 歲
          ，於本院審理證述時則未滿6 歲，依其年齡，如未親
          身經歷，當無編纂遭性侵過程之可能。再者，被告為
          乙女之叔叔，乙女自無錯認被告之可能。又依乙女證
          述，被告會帶伊出去玩及買東西，乙女與被告關係應
          當不惡，更無攀誣被告之動機。
        古００於警詢時陳稱：「我在97年2 月29日離職前均
          擔任乙女幼稚園老師，她在96年11月26日早上上學時
          告訴我她尿尿的地方會痛，我就幫她檢查，發現她下
          體有紅腫現象，乙女又告訴我她在山下睡覺時，有大
          公雞撞她尿尿的地方，而且是很明確的指稱，也用手
          比給我看是她下體，我就將情形告訴團長，隔天乙女
          上課時又說她尿尿的地方會痛，我就打電話通知乙女
          母親，告知她情形請家長帶乙女去醫院檢查，丙女說
          小孩應該是尿道感染；第3 天，我覺得不對勁，就告
          知學校並通知乙女家長到校，告知家長小朋友陳述之
          情形，之後家長處理情形我不瞭解。」等語（見警卷
          第7 至9 頁）。其又於98年6 月18日檢察官偵訊時及
          本院審理時結證稱：「96年12月間，我是乙女的班導
          師，記得當天是星期一，我看乙女神情怪怪的，問她
          怎麼了，她說尿尿的地方會痛，沒有說原因，當時我
          覺得是泌尿道感染，只有告訴我上司，沒通知家長；
          隔天我問她為何會痛？她說她去阿公家，在睡覺時，
          有人脫她褲子用大公雞撞她，我問乙女撞哪裡，她再
          一次說是尿尿的地方，我問她會不會痛，她說會，她
          當天也一直有意無意地隔著褲子用手摸著下體說很痛
          ；我問山下家裡有何人，她說有阿公、阿媽，好像還
          有1 個阿舅，我問她何人脫妳褲子，但沒聽清楚是講
          何人，我還問她有無跟阿媽講？她說有，但阿媽沒有
          來，我又問她有無很痛？她說有，乙女陳述時是以平
          常的口氣，但我可以感覺到她是再回想當天的情形，
          乙女平常在學校很活潑，不會說謊；我當時的反應認
          為大公雞是男性生殖器，但沒有問乙女所指為何，我
          當時還測試她是否其他地方會痛，她很清楚表示是尿
          尿的地方痛，當天我把乙女褲子脫下看她下體，確實
          有看到紅紅的，我覺得不單純，就將事情告訴我上司
          和乙女媽媽，請乙女媽媽趕快帶她就醫，丙女告訴我
          乙女前1 天到祖父家過夜，星期日晚上回來就有反應
          尿尿的地方會痛。」等語（見偵續卷第31、32頁、本
          院卷第105 頁反面至第107 頁）。證人丙女於97年8
          月19日檢察官偵訊時結證稱：「我是去年12月得知女
          兒遭性侵的事，幼稚園古老師電話通知我過去，說我
          女兒行為怪異，問我有無讓女兒看到我們夫妻行房的
          狀態，或讓她看色情影片，我說我不會讓小孩看這些
          東西，她說我女兒說尿尿的地方會痛；我女兒假日都
          會去我婆婆家，每次回來都說她尿尿的地方會痛，我
          公公、婆婆有帶我女兒去澄清醫院，他們說是尿道感
          染，之後有次打預防針，我問澄清中港分院醫生，醫
          生說她的指數不算是泌尿道感染；就我所知，乙女沒
          有因騎腳踏車或其他原因撞傷下體；去年12月知道這
          件事，我有帶她去澄清中港分院檢查，但醫生說小孩
          不讓他看，後來退掛；小孩被性侵的事情，我先生那
          邊都知道，小孩也跟他講，但他們都置之不理，我跟
          先生感情還不錯，我一直要保護乙女，但他一直把小
          孩帶回他父母家，我現在和我先生分居；被告機車行
          在我婆家隔壁，中間隔著1 條小馬路。」等語（見偵
          卷第29至31頁）。丙女於本院審理時亦具結證稱：「
          乙女去上學，在學校跟老師說乙女在山下，屁股被人
          家弄痛，透過老師才知道這件事；乙女第1 次告訴我
          尿尿地方會痛的時間約在96年11月底、12月初，確切
          日期我忘記了，星期日乙女就跟我說她尿尿的地方會
          痛，但沒說為什麼，我檢查後發現紅腫，但以為是尿
          道發炎，就用熱毛巾幫乙女熱敷，乙女下體從星期日
          到星期二都紅腫，隔天乙女老師打電話說乙女尿尿的
          地方會痛，我那時以為她尿道發炎，但星期二時，古
          老師打電話來請我過去，說乙女行為舉止怪異，且說
          大公雞撞她，古老師懷疑乙女是否遭性侵，請我帶乙
          女去看醫生，當天（96年12月4 日）我有帶乙女去澄
          清醫院掛小兒科門診，醫師說這要看婦產科，轉診婦
          產科後，醫生說要內診，但乙女不願意配合，所以當
          天就沒看，我另外於診斷證明書上寫的日期帶乙女去
          看醫師；古老師跟我講之後，我在乙女洗澡時問乙女
          ，乙女說是叔叔把她尿尿的地方弄痛痛的，當時她未
          滿4 歲，不太會描述，丁男也有問她，乙女也說是叔
          叔弄痛的，丁男只有1 個弟弟。證人丁男於本院審理
          時結證稱：我一般是週末會帶乙女回家，週日帶回來
          ，大約是隔週回去一次；那天我和乙女從山下我父親
          家回到我住處時，丙女幫乙女洗澡時說乙女下體紅腫
          ，隔天乙女在幼稚園告訴老師有人弄她下體，老師告
          知丙女，丙女告訴我，後來丙女帶乙女去醫院做檢查
          ，醫生開立證明說處女膜破裂，我才知道乙女被性侵
          ，乙女說是在山下的叔叔弄得。」等語（見本院卷第
          107 至110 頁）。
        從而，乙女於星期日自爺爺家回來時，即向丙女表示
          下體疼痛，丙女查看後亦發現乙女下體紅腫，然彼時
          誤認係尿道炎，僅以熱毛巾為乙女熱敷。嗣於星期一
          乙女向幼稚園老師古００反映下體疼痛，古００檢視
          後亦發現乙女下體紅腫，翌日（即星期二）乙女仍表
          示下體疼痛，古００詢問原因後，乙女雖未說明何人
          造成疼痛，然明確表示在「爺爺家」睡覺時，有人脫
          伊褲子用「大公雞」撞她下體，對照乙女於本院審理
          之證述：「大公雞」係指右手小指等語，古００查覺
          有異告知丙女，丙女帶乙女至澄清中港分院檢查，惟
          因乙女哭鬧，未能完成檢查，丙女返家為乙女洗澡時
          詢問乙女，乙女陳稱係叔叔即被告將其下體弄痛，丙
          女始知乙女遭被告性侵等情，業據證人古００、丙女
          證述明確，互核一致。且乙女親口表示被告弄痛其下
          體一事，亦有證人丁男之前開證述可資佐證，堪認證
          人丙女前開證述應屬真實無訛。又乙女於97年3 月31
          日至澄清中港分院經醫師驗傷結果，發現乙女於處女
          膜6 點鐘方向有陳舊性裂傷，亦有該院受理疑似性侵
          害事件驗傷診斷書1 紙在卷可按。以上各情，均足證
          乙女所述其遭人以手指及生殖器侵入陰道之情，應屬
          真實無誤。
        證人丙女於本院審理時證稱：「之後我有再把乙女帶
          回夫家，測試乙女是否會怕被告，當時乙女的反應是
          遠離被告等語（見本院卷第103 頁）。而乙女經送行
          政院國軍退除役官兵輔導委員會臺中榮民總醫院（下
          稱臺中榮總）鑑定，經心理師詢問後，乙女陳稱：「
          叔叔把我屁屁弄痛，就像這樣躺著，然後叔叔用鉛筆
          戳進去（乙女將娃娃放倒桌上），我說很痛，他才拿
          出來，我很害怕。」等語。根據會談資料及行為觀察
          ，鑑定結果認乙女疑似遭受性侵害，在建立信任安全
          感後，可以清楚陳述事件過程，並表達對該事件感到
          恐懼，乙女在案發後，有一段時間出現惡夢、過分警
          覺之狀況，並有時會有感受創傷再現，對外界刺激麻
          痺，影響學校、家庭生活，故乙女應屬性侵後心理創
          傷症候群，有該院99年1 月22日中榮醫企字第099000
          1384號函暨函附之精神鑑定報告書1 份附卷可稽〔見
          臺灣臺中地方法院檢察署98年度偵續一字第41號卷宗
          （下稱偵續一卷）第17至21頁〕。乙女於心理師會談
          時明確表示對被告感到恐懼，核與證人丙女所述乙女
          與被告碰面時，表現遠離被告之情相符，鑑定結果認
          乙女出現性侵後心理創傷症候群，益佐證乙女確遭人
          性侵。
        辯護人為被告辯護稱：乙女就案發，於警詢、檢察官
          偵訊及本院審理時，證述前後不一，且於警員於警詢
          時詢問「上面跟阿姨講這麼多話是真的還是假的？」
          乙女答稱：「剛才是假的」，更可證乙女所述難以採
          信。然本院認為乙女於警詢、審理中就細節之陳述先
          後或屬不一，然乙女警詢、審理時所述之受害時間係
          於96年所發生，則乙女於警詢陳述時距離事發時間已
          近5 月，審理時之證述更已近3 年，歷此長久期間，
          何能期待一名事發時年僅3 歲之幼童能就其遭受性侵
          害之情節牢記不忘，而得為詳實如一之回答？即就一
          般成人諒亦難有期待可能，乙女極可能因時間久遠或
          智能未全，造成記憶混淆，致前後證述些許歧異，實
          難強求乙女於每次作證時均能為一致之證述。且乙女
          案發時年僅3 歲，智能及記憶發展均尚未完全，其就
          警員詢問之每一問題是否確實了解，而能為真切之回
          答，殊值懷疑。而乙女與警員之該段對話係：「（問
          ：上面跟阿姨講的事情有沒有說實話？是真的還是假
          的？）假的。」「（問：上面你跟阿姨講那麼多話是
          真的還是假的？）剛才是假的。」「（問：不是。上
          面你說叔叔用鳥鳥摸雞雞的事情是真的還是假的？）
          真的。」故乙女於警員再次確認伊所稱被告以生殖器
          插入其下體之事是否為真，即明確表示係屬真實，則
          乙女於警員第1 、2 次詢問時答稱「假的」，應係不
          明瞭警員所指內容為何所致。且乙女之證述，佐以證
          人古００、丙女、丁男之證述、驗傷診斷書及精神鑑
          定報告之結果，已堪認被告確實對乙女為性交之行為
          ，乙女關於細節之陳述雖有出入，但其基本事實之陳
          述與真實性無礙，依前揭最高法院之見解，仍得本於
          自由心證予以採信。是辯護人此部分之見解，為本院
          之所不採。
        辯護人另以證人丁男於97年10月22日偵訊時陳稱：「
          11 月 底那個禮拜天，我帶乙女去我父親家，晚上我
          們帶回來，丙女帶乙女去洗澡，洗到一半時，丙女叫
          我上去跟我說乙女下體紅紅的，說乙女說是山下叔叔
          把她弄痛痛」等語，認丙女刻意隱瞞此情，而為不實
          之陳述。丁男另於本院審理時證稱：「我聽到乙女說
          是在山下的叔叔弄得覺得不可能，我認為當時乙女跟
          丙女在廁所裡，在乙女跟我說這些話之前，可能丙女
          有教乙女如何說，因為那時候我與丙女感情不好，常
          吵架。」云云（見本院卷第109 頁正、反面）。惟丙
          女於星期日發現乙女下體紅腫及星期一古００通知伊
          時，僅認為乙女係尿道炎不以為意，直至古００告知
          乙女稱大公雞撞其下體時，始查覺有異，而於當晚為
          乙女洗澡時詢問乙女何人弄痛其下體等情，業據證人
          丙女、古００證述如前。是如丙女確因與丁男吵架而
          欲誣陷被告，大可於星期日發現乙女下體紅腫時，即
          教導乙女稱係被告所為，而非於星期一古００老師告
          知乙女下體紅腫時，仍回答古００乙女應係尿道炎。
          且丙女如係星期日當天為乙女洗澡時發現乙女下體紅
          腫，且得知係被告所為，依常情丙女及身為人父之丁
          男自當於同日或翌日即帶同乙女就醫檢驗，豈可能遲
          至星期二古００老師告知後，才帶至醫院檢查？是丁
          男所述星期日乙女即告知伊與丙女，被告弄痛其下體
          云云，難信為真。。再者，證人丙女另證稱：「我想
          要保護乙女，要求丁男找出何人對乙女性侵，但丁男            
          認為被告沒有性侵乙女，之後約1 、2 星期就因此事
          起爭執，婚姻關係嫌出現嫌隙，後來陸續越來越擴大
          ，導致婚姻關係破裂，我們分居後，戊男曾到我住處
          指責我們無憑無據不能誣賴被告，我們才帶乙女去驗
          傷，驗傷結果乙女處女膜破裂，疑似遭性侵，由社工
          通報才有本件訴訟，本件不是我提出告訴的。」等語
          （見本院卷第105 頁）。丙女係於96年12月初發現乙
          女疑遭性侵一事，96年12月4 日即帶乙女至澄清醫院
          就醫，惟因乙女哭鬧不願配合檢查，未於當日完成驗
          傷，有澄清醫院中港分院98年6 月1 日澄高字第9823
          59號函文、證人高清添醫師98年6 月18日檢察官偵訊
          筆錄（見偵續卷第24頁、第32、33頁）及丙女於本院
          審理時之證述（見本院卷第10 3頁反面）可佐。丙女
          於事發後與丁男將乙女帶回爺爺家，讓乙女與被告接
          觸，藉以測試乙女之反應，確認被告是否性侵乙女等
          情，亦據證人丙女、丁男於本院審理時證述屬實（見
          本院卷第103 頁、第107 頁反面）。丁男於本院審理
          時另證稱：「我聽到乙女說是在山下的叔叔弄得，覺
          得不可能，因為我相信我弟弟，當天或隔天我也沒有
          去質問被告這件事，也沒有追問乙女叔叔怎麼弄的；
          本案發生前，丙女與被告沒有吵架，也沒有批評過被
          告，沒有甚麼大問題。」等語（見本院卷第108 、10
          9 頁）。又丙女係於97年11月13日向本院對丁男提出
          離婚訴訟，觀諸丙女、丁男訴訟代理人於言詞辯論期
          日之陳述，可知丁男與丙女係因乙女遭性侵一事導致
          婚姻破裂，有本院98年度婚字第95號98年3 月26日、
          98年4 月20日言詞辯論筆錄附於該卷第48、49、77至
          79頁可稽。亦足佐證丙女前開所述丁男不相信被告性
          侵乙女，態度消極，未積極追查、確認性侵乙女之人
          ，致其與丙女婚姻破裂導致離婚乙節，確屬真實。丙
          女案發前與被告並無怨隙，於案情爆發前後，並無藉
          詞向被告及其家屬勒索金錢或利益，亦未向被告提起
          民事訴訟請求賠償，實難認丙女有教導乙女虛構性侵
          而向被告提出告訴之動機。且丙女於事發後，並未立
          即報警、提出告訴，反將乙女帶至戊男家進行查證，
          至97年3 月31日檢驗確認乙女處女膜有陳舊性裂傷後
          ，仍未提出告訴，經由澄清醫院通報臺中縣政府社會
          處，社會處社工人員訪視乙女後始移送偵辦，足見丙
          女於社會處移送偵辦前，僅欲確認乙女是否遭被告性
          侵，並無對被告提出刑事告訴之意，亦非藉提出告訴
          而達與丁男離婚之目的，丁男所稱丙女於96年12月間
          因與伊吵架而教導乙女誣陷被告，不足採信。
        戊男雖於偵查中證稱：「乙女於97年1 、2 月間有回
          來過年，當時乙女和被告都有玩在一起，當時乙女並
          不害怕被告。」等語，辯護人亦以臺中榮總上開精神
          鑑定報告係於案發後2 年餘始進行鑑定，且係基於丙
          女陳述之內容所得，認難以證明乙女是否真有陰性侵
          害而罹患心理創傷症候群。惟臺中榮總之精神鑑定報
          告除參考乙女之個人生活史、一般病史外，因乙女案
          發時年僅3 歲，無法陳述案發後之精神狀況，自仍須
          參酌丙女所述乙女於案發後之精神狀態。此外，鑑定
          人另對乙女進行神經、身體及精神狀態檢查、心理測
          驗及評估，於鑑衡期間，透過心理師與乙女進行會談
          觀察、遊戲評估，乙女於會談過程，仍再次表示遭叔
          叔弄痛「屁屁」，且感覺害怕，鑑定人係綜合丙女所
          述乙女案發後之表現、上開各項檢查項目及與乙女會
          談測驗結果，認定乙女確屬性侵後心理創傷症候群，
          而非僅憑丙女所述內容得出上開結論。又丙女並無設
          詞構陷被告之動機，已如前述，自難認其於鑑定人鑑
          定過程中，確有誇大不實之陳述。而乙女之父丁男於
          得知被告可能性侵女兒後，竟未質詢被告或追問乙女
          事情發生經過，探究乙女是否確遭性侵及加害人為何
          人，逕認乙女所述不實，對乙女之陳述及下體所受之
          傷害置若罔聞，採大事化小之消極態度，實有違常情
          ，亦可見丁男及其家屬迴護被告之意。又被告於警詢
          時供稱：我曾經帶乙女去住處隔壁買糖果和餅乾（見
          警卷第5 頁反面），戊男於警詢時陳稱：「我以前曾
          帶乙女到機車行2 樓客房睡午覺（見警卷第10頁反面
          ）。」然戊男於98年1 月16日檢察官偵訊時則證稱：
          「被告很少帶乙女出去買東西，我應該沒有把乙女帶
          去2 樓休息過，我都把她帶在身邊。」嗣經檢察官提
          示警詢筆錄後，戊男始改稱：「忘了，年齡大了頭腦
          記不清楚（見偵卷第63、64頁）」；戊男於98年7 月
          28日偵訊時復證稱：「97年1 、2 月間乙女和被告有
          回來過年，當時乙女和被告都玩在一起，不會怕被告
          ，我們還和乙女全家一起到南部玩，大家都很開心，
          無任何異狀（見偵續卷第44、45頁）。」依被告之供
          述，被告與乙女確有單獨相處之事實，然戊男於檢察
          官偵訊時卻證稱伊均將乙女帶在身邊，不曾帶乙女至
          案發地點即機車行2 樓，被告也很少帶乙女出去，戊
          男顯係刻意隱瞞被告與乙女確有單獨相處之事實。再
          者，乙女於精神鑑定時，與心理時談及被告時，仍表
          現出恐懼之感覺，戊男證稱乙女與被告玩在一起，無
          任何異狀，應係為脫免其子即被告之罪責，所為迴護
          之詞，難信為真。
        又被告雖經送法務部調查局施以測謊鑑定，鑑定結果
          就被告稱(1)伊未將手指插入乙女陰道；(2)伊未用生殖
          器碰觸乙女陰部2 問題，經測試結果均無情緒波動反
          應，研判為說謊等情，有法務部調查局測謊報告書1
          份附卷可稽。惟按測謊係依「犯罪嫌疑人從事犯罪行
          為後，因恐懼法律後果，故極力逃避，說謊為其自衛
          之本能亦係表徵，然其生理必然異常，故由其生理反
          應之異常研判有無說謊」之理論，由主持測試人員操
          控測試儀器，並輔以各種問卷方式（如控制問題法、
          混合問題法）訊問受測者，即由測謊人員作問卷內容
          之調查，進而解讀其測試儀器上所顯現受測者之反應
          ，且於測試前宜先由主持測試之人員與受測者晤談，
          並告知測謊之大致流程，期使受測者能處於正常而非
          因無知致生恐懼之生理、心理狀態下受測。故影響測
          謊正確之因素除繫於受測者是否有疾病、藥物、疲勞
          、懷孕、環境、少年犯之因素影響外，尚須視測謊人
          員之經驗、對案情有無深入瞭解、是否確遵測謊程序
          及儀器之精密性等等，因而測謊結果雖有證據能力，
          然此證據之證明力尚非即屬確鑿而無瑕疵可疑，易言
          之，仍須其他證據相互配合，始可為認定犯罪事實之
          根據。準此，最高法院85年度臺上字第5791號判決意
          旨即揭櫫：「測謊之鑑驗，係就受測人對相關事項之
          詢答，對應其神經、呼吸、心跳等反應而判斷，其鑑
          驗結果有時亦因受測人之生理、心理因素而受影響，
          該鑑驗結果固可為審判之參考，但非為判斷之唯一及
          絕對之依據，鑑驗結果是否可採，應由法院斟酌取捨
          」。從而，測謊鑑驗結果是否可採，仍應由法院斟酌
          取捨。且測謊結果之信憑性，常因主客觀因素不同，
          而異其結論，而前述測謊結果，僅供認定事實之參考
          ，法院於認定事實時仍應本於自由心證原則，就卷內
          各項證據，依證據法則詳予推求，非得一概以測謊之
          結果為斷。就本案而言，該測試結果，與現存證據明
          顯不符，則該測謊鑑定報告之證明力，難謂已確鑿而
          無瑕疵，是上開測謊結果，尚不足以推翻本院認被告
          有罪之心證。
        關於被告性侵乙女之時間，丙女於乙女警詢時陳稱係
          96年11月24日下午，古００於警詢時亦陳稱伊於96年
          11月26日早上發現乙女下體疼痛。然丙女於97年8 月
          19日檢察官偵訊時證稱：「我是去年（即96年）12月
          得知乙女遭性侵的事，我有帶她去澄清醫院檢查，但
          醫生說小孩不讓他看，所以退掛。」等語（見偵卷第
          30頁）。丙女於本院審理時證稱：我只記得這件事發
          生在96年11月底、12月初，至於確切時間我忘記了，
          星期日發現乙女下體紅腫，隔天（星期一）乙女老師
          打電話給我說乙女尿尿的地方會痛，星期二古老師請
          我到學校去當面告訴我，乙女說有大公雞撞她，懷疑
          乙女遭到性侵，並要我帶乙女去看醫生，96年12月4
          日我帶乙女到澄清醫院小兒科看診。」等語（見本院
          卷第103 、104 頁）。證人古００於98年6 月18日檢
          察官偵訊時亦證稱：「乙女是在96年12月間向我表示
          她尿尿的地方疼痛，記得當天是星期一，隔天我問她
          為何會痛，她說去阿公家，有人脫她褲子用大公雞撞
          她，我覺得不單純，才請乙女媽媽趕快帶她就醫。」
          等語（見偵續卷第32頁）。證人古００於本院審理時
          亦證稱：「警詢中所述96年11月26日這個日期，是案
          發後我被以證人身分傳喚所回想的日期，但確切日期
          ，我還是不確定，我只記得是在聖誕節前某個星期一
          。」等語（見本院卷第106 頁反面）。而丙女係於96
          年12月4 日偕乙女至澄清醫院檢查，因疑似性侵之鑑
          定，須婦產科醫師之診斷（內診），當天與家屬溝通
          後，將乙女轉診至婦產科等情，亦有澄清醫院中港分
          院98年6 月1 日澄高字第982359號函文（見偵續卷第
          24頁）在卷可參。又96年12月4 日為星期二，符合丙
          女及古００所述丙女星期日發現乙女下體紅腫，古０
          ０於星期二即96年12月4 日通知丙女至幼稚園，請其
          帶同乙女至醫院檢查乙節。是被告性侵乙女之時間應
          為96年12月4 日前一星期六、日丁男帶乙女至戊男家
          過夜中之1 日，即96年12月1 日或2 日，而非96年11
          月24日或25日。
        乙女於警詢時陳稱被告將其褲子脫下，以手指及生殖
          器插入伊下體，於本院審理時則證稱被告並未將其褲
          子脫下，而係直接以手指、生殖器用力插入尿尿的地
          方（見本院卷100 頁反面、第101 頁）。然被告係於
          96年12月間性侵乙女，彼時時節已進入冬天，乙女所
          穿著之褲子應較為厚重。而乙女遭被告以手指、生殖
          器插入下體後，下體紅腫、疼痛，處女膜6 點鐘方向
          亦造成裂傷，被告如未脫下乙女褲子，隔著外褲以手
          指、生殖器插入乙女下體，當不致造成處女膜裂傷、
          紅腫之傷害。且乙女於警詢時所為之陳述較接近案發
          時間，其記憶較為清晰，對案發過程之描述更為詳細
          ，應以其於警詢中之陳述較為可信。是被告將乙女褲
          子脫下，以手指、生殖器插入乙女下體，堪以認定。
        又88年4 月21日修正之刑法第221 條第1 項之強制性
          交及同法第224 條之強制猥褻二罪，其立法目的旨在
          維護男女平權之原則及尊重男女性自主權，其成立均
          不以致使被害人不能抗拒為必要，而重在行為人對被
          害人為性交或猥褻行為時，是否違反被害人之意願。
          故其條文「以強暴、脅迫、恐嚇、催眠術或其他違反
          其意願之方法」，其中所稱「其他違反其意願之方法
          」，為概括性、補充性之規定，係指除強暴、脅迫、
          恐嚇、催眠術以外，其他凡是屬於違反被害人意願之
          非法方法均屬之，並不以該方法與所舉強暴、脅迫、
          恐嚇或催眠術相類似者為必要。按刑法強制猥褻罪之
          所謂違反其意願之方法，舉凡未經被害人同意者，均
          屬之，不以另施以強制力壓抑被害人之抗拒為必要（
          最高法院96年度臺上字第3395號判決意旨參照）。刑
          法221 條之強暴、脅迫、藥劑、催眠術，是否足使男
          女顯難抗拒，應綜合行為人及被害男女之年齡、知識
          程度、精神狀態、健康情形、時間、地點及其他因素
          等情狀，依社會觀念判斷之。至於手段中之所謂「他
          法」，乃所列舉之強暴、脅迫、藥劑、催眠術以外之
          補充概括規定，如其所用方法，有使男女畏懼，致顯
          難（不能）抗拒或使其喪失意思自由而不知（不能）
          抗拒，即屬相當（最高法院95年度臺上字第1267號判
          決要旨參照）。是故刑法第221 條之罪，係以對於男
          女以強暴、脅迫、恐嚇、催眠術或其他違反其意願之
          方法，而為性交之行為者，為構成要件。所謂「其他
          違反其意願之方法」，係指該條所列舉之強暴、脅迫
          、恐嚇、催眠術以外，其他一切違反被害人意願之方
          法而言。其違反意願之程度，固不以類似於所列舉之
          強暴、脅迫、恐嚇、催眠術等相當之其他強制方法，
          足以壓抑被害人之性自主決定權為必要，但仍須達於
          「妨害」被害人之意思自由者，始與「違反其意願」
          之意旨相符（最高法院97年度第5 次刑事庭會議決議
          及97年度臺上字第1038、4705號判決要旨參照）。是
          否違反被害人之意願，自應從客觀之事實，如被害人
          曾否抵抗、是否試圖逃離、求救、是否曾以言詞或動
          作表示不同意而為判斷（最高法院97年度臺上字第45
          89號）。被告於性交過程，雖未對乙女施以強暴、脅
          迫、恐嚇、催眠術等強制方法，然被告於脫下乙女衣
          服時，將乙女嘴巴摀住防止其喊叫，乙女於被告以手
          指及生殖器插入下體時，感到下體疼痛時，因害怕而
          不敢呼救，後因不耐疼痛而向被告稱：「好痛，不要
          再用了」，並將被告推開等情，業據乙女證述如前。
          乙女於案發時年僅3 歲，因身體、心智發育尚未成熟
          ，對性交行為亦懵懂無知，被告對其性交前並未經其
          同意，而乙女對於性交過程確感到恐懼，被告以手摀
          住乙女嘴巴，致使其不敢呼救、反抗，復參酌乙女最
          後明確表示疼痛及要求被告停止性交行為，均足認乙
          女不願與被告為性交行為，被告以其身體之優勢，並
          以手摀住乙女嘴巴，堪認係違反乙女之意願對其為性
          交。
    (三)綜上各節，被告利用其身體之優勢，對未滿14歲之乙女，
      以違反乙女意願之方式對其為性交，事證明確，堪予認定
      ，應依法論科。
、論罪科刑之理由：
  一乙女為93年8 月生，被告則為68年12月底生，有性侵害案件
    真實姓名與代號對照表各1 份附卷可參，被告為乙女之叔叔
    ，2 人係家庭暴力防治法第3 條第4 款之家庭成員關係。被
    告對乙女為性交行為時，乙女年僅3 歲，為未滿14歲之女子
    ，被告則為年滿20歲之成年人。是核被告所為，係犯刑法第
    222 條第1 項第2 款對未滿14歲之女子犯強制性交罪。又按
    兒童及少年福利法第70條第1 項規定對少年犯罪者，加重其
    刑至2 分之1 ，但各該罪就被害人係兒童及少年已定有特別
    處罰規定者，不在此限，是本件被告所犯刑法第222 條第1
    項第2 款罪刑既係就被害人年齡為未滿14歲之少年所為之特
    別處罰規定，自無庸再依兒童及少年福利法第70條第1 項前
    段規定加重其刑。
  二本院審酌被告前無犯罪前科，有臺灣高等法院被告前案紀錄
    表1 份在卷可稽；被告為身心智識發展正常之人，竟未尋正
    當途徑滿足個人性慾，明知被害人乙女為年僅3 歲之幼童，
    卻利用乙女年幼、恐懼而無法抗拒之情形，對於乙女為性交
    行為，影響乙女心理人格發展之健全，造成乙女心理上難以
    磨滅之傷害與陰影，所生危害非輕；被告犯後未見悔意，態
    度難認良好等一切情狀，量處如主文所示之刑。
肆、適用之法律：
    依刑事訴訟法第299 條第1 項前段，刑法第222 條第1 項第
    2 款，判決如主文。
本案經檢察官李莉玲到庭執行職務
中    華    民    國    99    年    11    月    24    日
                  刑事第十六庭  審判長法  官  王世華
                                      法  官  陳玉聰
                                      法  官  楊欣怡
以上正本證明與原本無異。
如不服本判決，應於收受判決後10日內向本院提出上訴書狀，並
應敘述具體理由；其未敘述上訴理由者，應於上訴期間屆滿後20
日內向本院補提理由書（均須按他造當事人之人數附繕本）。「
切勿逕送上級法院」。
告訴人或被害人對於判決如有不服具備理由請求檢察官上訴者，
其上訴期間之計算係以檢察官收受判決正本之日期為準。
                                      書記官   黃泰能
中    華    民    國    99    年    11    月    24    日
 
附錄論罪科刑法條：
中華民國刑法第222條
犯前條之罪而有下列情形之一者，處 7 年以上有期徒刑：
一、二人以上共同犯之者。
二、對未滿十四歲之男女犯之者。
三、對精神、身體障礙或其他心智缺陷之人犯之者。
四、以藥劑犯之者。
五、對被害人施以凌虐者。
六、利用駕駛供公眾或不特定人運輸之交通工具之機會犯之者。
七、侵入住宅或有人居住之建築物、船艦或隱匿其內犯之者。
八、攜帶兇器犯之者。
前項之未遂犯罰之。

司法院資訊處製作；財團法人民間司法改革基金會備份。
